臺灣花蓮地方法院刑事判決　　　　　　　　　　　　　　九十一年度訴字第一號
　　公　訴　人　臺灣花蓮地方法院檢察署檢察官
　　被　　　告　乙○○
　　指定辯護人　本院公設辯護人　甲○
右列被告因強盜等案件，經檢察官提起公訴（九十年度偵字第三二八五號），本院判
決如左：
    主  文
乙○○攜帶兇器竊盜，因脫免逮捕，而當場施以強暴，處有期徒刑伍年。扣案之一字
型螺絲起子、活動扳手、老虎鉗各壹支，均沒收。
    事  實
一、乙○○曾有妨害自由、竊盜、偽造文書等犯罪前科，詎猶不知悔改，見丙○○位
    於花蓮市○○街一二六號房屋正僱工裝潢整修中，且未裝上大門，認有機可趁，
    竟意圖為自己不法之所有，於民國九十年十一月四日下午三時三十分許，攜帶其
    所有客觀上對人之生命、身體具有危險性足供兇器使用之一字型螺絲起子，活動
    扳手、老虎鉗各一支，自尚未裝上門扇之大門，侵入丙○○所有前揭房屋（侵入
    建築物部分業據撤回告訴），竊取該屋二樓浴室內丙○○所有之水龍頭、蓮蓬頭
    各一組，得手後正欲離去，適為丙○○發覺，欲將乙○○徒手拉出浴室，乙○○
    為脫免逮捕，竟當場施以強暴，除先以手推擠丙○○，將之推出浴室外，並於自
    二樓跳窗欲逃逸時，拾拾地上石塊丟擲自後追趕之丙○○，致丙○○受有左後枕
    挫傷等傷害（傷害部分業據撤回告訴），嗣經警獲報後循線查獲，起獲上開贓物
    ，並扣得上開乙○○所有供犯罪所用之物。
二、案經丙○○告訴及花蓮縣警查局花蓮分局報告台灣花蓮地方法院檢察署檢察官偵
    查起訴。
    理  由
一、訊據被告乙○○對於右揭侵入丙○○所有建築物行竊及與告訴人丙○○拉扯，並
    持石塊丟擲丙○○等事實坦承不諱，惟辯稱：持石塊丟擲丙○○係因告訴人丙○
    ○要拿掃把打伊，伊出於自衛而反擊，並非因脫免逮捕而以石塊丟人云云，惟查
    ，右揭事實，業據告訴人丙○○指述綦詳，並有贓物認領保管收據一紙在卷為憑
    ，另質之被告於本院調查時，曾向值班法官供稱扣案起子等物均係在丙○○住處
    外路旁撿來等語，核與證人鄭文富即負責承包丙○○上揭建物整修工程之水電工
    所證稱：「對扣押物品（一字型起子、鉗子、活動扳手）有何意見？（提示並告
    以要旨）這些物品不是我們在使用的工具。我在現場也沒有看過這樣的工具。」
    、「（平時水電使用之工具類型是否如扣押物品？）沒有。扣案的較大扳手是拔
    淋浴設備專用的，但我們平常所用的比這支還要更大支。其餘類型的工具雖然有
    使用到，但是我所使用的工具大小、柄的顏色均與扣案的不同。」等語（見本院
    九十一年二月二十六日審判筆錄），另參以卷附照片所示扣案工具表面均具光澤
    ，而與一般遭人丟置室外歷經風吹日曬雨淋之物，其上均滿佈銹痕或泥塵之情顯
    然有異，堪認扣案如事實所載之起子等工具，均係被告所有並攜至現場用以行竊
    之物，公訴人認該批工具係被告竊自告訴人所有上開建物一樓，顯有誤會。此外
    ，復有被告所有供犯罪所用之一字型螺絲起子，活動扳手、老虎鉗各一支扣案可
    稽，被告自白之部分，應與事實相符，足堪採信。又查，被告於警訊時供稱：「
    當他（按指告訴人）進來時，我很害怕我想跑掉，他不讓我走，於是我們就發生
    推擠，從浴室內推擠倒浴室外。」、「當他追上我時，他拿木棍打我，發生扭打
    推擠，我推他一把，他就倒地，我就拿起地上拳頭大的硬硬的東西往他身上丟，
    我就趕快跑掉。」等語，於本院訊問時亦供稱：「是丙○○發現我之後，先與我
    在二樓浴室內拉扯，我很害怕，就從二樓窗戶內往下跳，後來丙○○有追過來，
    並拿木棍打我頭好幾下，我一緊張，就隨地撿石頭丟丙○○。」等語，已明確坦
    承與告訴人丙○○扭打及持石塊朝倒地之告訴人丟擲，乃為阻止告訴人近身，以
    利其順利脫逃，縱使告訴人丙○○曾以掃把打被告為真實，惟此亦屬告訴人防止
    被告脫逃所為之措施，被告對之扭打及持石塊丟擲告訴人成傷之行為，即難謂非
    屬脫免逮捕而當場施以強暴之行為。是以，被告辯稱並無為脫免逮捕而當場施以
    強暴，應屬事後卸飾之詞，不足採信。本件事證明確，被告犯行堪予認定，應予
    依法論科。
二、按刑法第三百二十九條之以強盜論，即以強盜罪相當條文處罰之意，並非專以第
    三百二十八條第一項之強盜論，故第三百三十條所謂犯強盜罪，不僅指自始犯強
    盜罪者而言，即依第三百二十九條以強盜論者，亦包括之，如此項準強盜有第三
    百二十一條第一項各款情形之一，自應依第三百三十條論處。再按，刑法第三百
    二十一條第一項第一款，所謂有人居住之建築物，雖不以行竊時居住之人即在其
    內為必要，但必須通常為人所居住之處所，始足當之，最高法院二十五年上字第
    六六二六號及四十七年台上字第八五九號分別著有判例可參。經查，本件被告竊
    盜之地點為告訴人正在裝潢整修之房屋，尚無人遷入居住等情，業據告訴人丙○
    ○於本院審理時述明在卷，應非屬於有人居住之建築物，要無疑義；另刑法第三
    百二十一條第一項第三款之攜帶兇器，乃指行為人攜帶兇器有行兇之可能，客觀
    上具有危險性，至其主觀上有無持以行兇或反抗之意思，尚非所問，查本件被告
    於竊盜時所攜一字型起子長十九公分，鉗子長三十四公分，活動扳手長二十六公
    分，且均為金屬製品，業據本院當庭勘驗無訛，雖係供行竊之工具，惟客觀上仍
    足對人之身體、生命構成威脅，甚為明灼。核被告所為，係犯刑法第三百三十條
    第一項攜帶兇器竊盜，因脫免逮捕，而當場施以強暴之加重準強盜罪。又被告犯
    罪後，刑法第三百三十條業已修正，於九十一年一月三十日經總統以華總一義字
    第○九一○○○一五一一○號公布，並依中央法規標準法規定，於同年二月一日
    生效施行，是被告犯罪後法律已有變更，將刑法第三百三十條第一項加重強盜罪
    之刑度，由「有期徒刑五年以上十二年以下」，提高為「有期徒刑七年以上」，
    故比較新舊法之結果，以舊法有利於被告，依刑法第二條第一項但書之規定，自
    應適用行為時之舊法處斷，附此敘明。公訴意旨另以被告前開行為尚犯有傷害及
    侵入住宅罪嫌云云，惟查刑法第二百七十七條第一項之普通傷害罪及同法第三百
    零六條之無故侵入他人住宅或建築物罪，依同法第二百八十七條前段、第三百零
    八條第一項規定，均須告訴乃論，此部分業經告訴人丙○○於本院九十一年一月
    二十九日訊問時到庭表示不予追究，願撤回此部分之告訴，有當日之訊問筆錄可
    稽，本應依刑事訴訟法第三百零三條第三款規定諭知不受理，惟公訴意旨認此部
    分與前開有罪部分有牽連犯之裁判上一罪關係，爰不另為不受理之諭知，附此敘
    明。爰審酌被告犯罪之動機單純、目的、手段尚非狠毒、所生之損害尚輕，告訴
    人亦表示願原諒被告所為，另被告現已逾六十歲，犯後復深表悔意，並坦承大部
    分犯行等一切情狀，量處如主文所示之刑，以資懲儆。扣案如主文所示之物品，
    係供犯罪所用之物，且為被告所有，已如上述，爰依刑法第三十八條第一項第二
    款併予宣告沒收。
據上論斷，應依刑事訴訟法第二百九十九條第一項前段、刑法第二條第一項但書、第
三百三十條第一項、第三十八條第一項第二款，判決如主文。
本案經檢察官李子春到庭執行職務。
中　　　華　　　民　　　國　　九十一　　年　　　三　　　月　　三十一　　日
                                    台灣花蓮地方法院刑事庭
                                        法  官  陳  世  博
右正本證明與原本無異。
如不服本判決，應於判決送達後十日內向本院提出上訴狀( 應附繕本 )，上訴於
臺灣高等法院花蓮分院。
                                        書記官  連  玫  馨
中　　　華　　　民　　　國　　九十　　　年　　　  　　　月　　　  　　　日
